臺灣臺中地方法院民事判決　九十一年度訴字第五九一號
　　原　　　告　　丙○○
　　複　代理人　　乙○○
　　被　　　告　　甲○○
右當事人間請求損害賠償事件，本院判決如左：
    主　　文
被告應給付原告新台幣伍萬肆仟柒佰捌拾陸元，及自民國九十年三月二日起至清償日
止，按年息百分之五計算之利息。
原告其餘之訴駁回。
訴訟費用由被告負擔百分之三，餘由原告負擔。
本判決原告勝訴部分，於原告以新台幣貳萬元為被告供擔保後，得假執行。
原告其餘假執行之聲請駁回。
    事　　實
甲、原告方面：
  壹、聲明：
    一、被告應給付原告新台幣（下同）二百零九萬一千三百一十元（原請求二百二
        十九萬九千六百六十三元，其後減縮為請求二百零九萬一千三百一十元），
        及自起訴狀繕本送達被告之翌日（即民國九十年三月二日）起至清償日止按
        年息百分之五計算之利息。
    二、原告願供擔保請准宣告假執行。
  貳、陳述：
    一、被告於八十九年七月七日下午五時五十分許，駕駛車號Ｒ七—二七一八號自
        用小客車，沿台中縣梧棲鎮○○路，由南往北方向行駛，行經中華路與永寧
        農路口時，本應注意車前狀況，隨時採取必要之安全措施，而依當時情形又
        無不能注意之情事，竟疏於注意及此，而於通過該閃黃燈路口時，不但未減
        速慢行，仍以時速七十公里之速度加速行駛，迨見由訴外人薛平章（下稱死
        者）所騎乘欲由東往西通過該路口之ＳＯＶ─一一一號機車，乃閃避不及而
        撞上，致死者顱內出血，經送醫後不治死亡。而死者就此車禍之發生應無過
        失之責任可言。
    二、原告為死者之母親，自得依民法第一百八十四條第一項前段、第一百九十二
        條第一項、第二項、第一百九十四條之規定，請求被告負損害賠償責任。玆
        將原告得請求之損害賠償項目及數額分述如下：
        (一)醫療費用：原告為死者支出醫療費用之自負額六千三百一十元，故被告應
          給付原告醫療費用六千三百一十元。
        (二)喪葬費：原告為死者支出喪葬費五十八萬七千五百五十九元，惟僅請求被
          告應給付原告喪葬費四十萬元。
        (三)扶養費：原告係十三年十月四日出生，惟目前身體仍非常硬朗，未來不少
          日子，仍須賴死者扶養，爰請求十年之扶養費。依我國所得稅申請扶養親
          屬寬減額，年逾七十歲者每年為十一萬一千元計算，十年計一百一十萬元
          。又原告共有四名子女，死者應分擔四分之一為二十七萬七千五百元。再
          依霍夫曼計算扣除中間利息，為十八萬五千元，爰請求被告應給付原告扶
          養費十八萬五千元。
        (四)慰撫金：原告自六十三年間即喪夫守寡，而死者為三子尚未結婚，原期與
          其相依為命，竟因被告之漫不經心，造成原告與死者天人永隔，白髮人送
          黑髮人，對原告打擊甚大，其悲傷之情無以復加，爰請求被告應給付原告
          慰撫金一百五十萬元。
    三、又原告已領得強制汽車責任保險金一百二十萬元。
  參、證據：提出沙鹿童綜合區域教學醫院醫療費用明細表、收據影本各一紙、喪葬
      費收據影本六紙、台灣台中地方法院檢察署檢察官九十年度偵字第一二四七號
      起訴書影本、強制汽車責任保險金匯款證明影本各一份及戶籍謄本三份為證。
乙、被告方面：
  壹、聲明：駁回原告之訴及假執行之聲請。
  貳、陳述：
    一、本件死者騎機車穿越幹線道未盡注意，亦為肇事原因之一，故死者就此車禍
        之發生亦應負過失責任。
    二、再就原告所請求之損害賠償項目及數額，分別表示意見如下：
        (一)醫療費用：被告自認原告為死者支出醫療費用之自負額六千三百一十元。
        (二)喪葬費：被告自認原告為死者支出喪葬費四十萬元。
        (三)扶養費：被告同意原告需由其子女扶養，但原告得請求之扶養費，應依法
          核算。
        (四)慰撫金：原告請求之慰撫金過高。
丙、本院依職權調閱本院九十年度交易字第六九號過失致人於死案卷全卷；及發函向
    財政部台灣省中區國稅局查詢兩造之財產暨所得資料。
    理      由
一、本件原告起訴主張：被告於八十九年七月七日下午五時五十分許，駕駛車號Ｒ七
    —二七一八號自用小客車，未注意車前狀況及隨時採取必要之安全措施，且超速
    行駛，不慎撞及原告之子即死者，致死者送醫後不治死亡，案經本院刑事庭以八
    十九年度交易字第六九號判決被告應處有期徒刑八月確定，爰基於侵權行為之法
    律關係，訴請被告應賠償原告醫療費用六千三百一十元、喪葬費四十萬元、、扶
    養費十八萬五千元及慰撫金一百五十萬元等語。被告則以：本件死者騎機車穿越
    幹線道未盡注意，亦為肇事原因之一，故死者就此車禍之發生亦應負過失責任，
    且原告請求之慰撫金過高等語置辯。
二、本件原告主張：被告於八十九年七月七日下午五時五十分許，駕駛車號Ｒ七—二
    七一八號自用小客車，沿台中縣梧棲鎮○○路，由南往北方向行駛，行經中華路
    與永寧農路口時，本應注意車前狀況，隨時採取必要之安全措施，而依當時情形
    又無不能注意之情事，竟疏於注意及此，而於通過該閃黃燈路口時，不但未減速
    慢行，仍以時速七十公里之速度加速行駛，迨見由訴外人死者所騎乘欲由東往西
    通過該路口之ＳＯＶ─一一一號機車，乃閃避不及而撞上，致死者顱內出血，經
    送醫後於八十九年七月八日不治死亡，刑事部份被告因過失致人於死，經本院判
    處有期徒刑八月確定之事實，業據原告提出起訴書影本一份為證，並經本院調閱
    本院八十九年度交易字第六九號刑事卷宗查明屬實，且為被告所不爭執，自堪信
    為真實。
三、按行車速度，依標誌之規定（該路段速限時速六十公里），且車輛行駛時，駕駛
    人應注意車前狀況，並隨時採取必要之安全措施，道路交通安全規則第九十三條
    第一項第一款、第九十四條第三項分別定有明文。本件被告駕駛自用小客車，本
    應注意遵守上開規定，並無不能注意之情事，詎其竟疏未注意，因而肇事，固有
    過失。惟按車輛在超過四車道之道路行駛時，應依道路交通標誌、標線、號誌之
    指示行駛；復按車輛行駛時，駕駛人應注意車前狀況，並隨時採取必要之安全措
    施，道路交通安全規則第九十八條、第九十四條第三項亦分別定有明文。本件死
    者騎乘機車行經上開肇事地點時，即應注意遵守上開規定，且依當時之狀況又非
    不能注意，竟冒然穿越幹線道，致被告不及閃避而撞及死者，故死者就本件車禍
    之發生，顯亦與有過失。再者，台灣省台中縣區車輛行車事故鑑定委員會鑑定結
    果，亦認被告駕駛自小客車行經閃光黃燈交岔路口附近未注意車前情況謹慎行駛
    且超速駕車，為本件車禍之肇事主因；死者駕駛輕機車穿越幹線道未盡注意，為
    肇事次因，亦經本院調閱上開刑事卷宗所附鑑定委員會鑑定意見書無訛。原告主
    張死者無過失云云，委無足採。本院斟酌本件肇事經過、台中縣警察局道路交通
    事故調查報告表繪製之事故現場圖示、現場照片、被告係在遵行車道行駛、然超
    速且亦未注意車前狀況行駛，死者未在遵行車道行駛、且冒然穿越幹線道等情狀
    ，認被告之過失責任為百分六十，而死者之過失責任為百分四十。
四、按因故意或過失，不法侵害他人之權利者，負損害賠償責任，民法第一百八十四
    條第一項前段定有明文。本件死者係因本件車禍而死亡，被告上開過失行為與死
    者之死亡間具有相當因果關係，原告請求被告負損害賠償責任，洵屬有據。至原
    告請求被告賠償費用，是否應予准許，分述為次：
  (一)醫療費用部分：按不法侵害他人致死者，對於支出醫療費用之人，亦應負損害賠
    償責任，民法第一百九十二條第一項定有明文。原告主張其為死者支出醫療費用
    之自負額六千三百一十元，並提出沙鹿童綜合區域教學醫院醫療費用明細表及收
    據影本各一紙為證，且為被告所自認，應予准許。
  (二)喪葬費部分：按不法侵害他人致死者，對於支出殯葬費之人，亦應負損害賠償責
    任，民法第一百九十二條第一項定有明文。原告主張其因死者死亡，支出喪葬費
    四十萬元，並提出喪葬費收據影本六紙為證，且為被告所自認，應予准許。
  (三)扶養費部分：按被害人對於第三人負有法定扶養義務者，加害人對於該第三人亦
    應負損害賠償責任，民法第一百九十二條第二項定有明文。又直系血親相互間互
    負扶養義務，負扶養義務者有數人而其親等同一時，應各依其經濟能力分擔義務
    ，受扶養權利者為直系血親尊親屬時，其受扶養權利不以無謀生能力為必要，此
    分別為民法第一千一百十四條第一款、第一千一百十六條及第一千一百十七條所
    明定，惟仍受「不能維持生活」之限制（最高法院六十二年十月十六日六十二年
    度第二次民庭庭推總會決議意旨參照）。本件原告為死者之母，原告為十三年十
    月四日出生，死者死亡時（即八十九年七月八日），原告年七十五歲，不能維持
    生活，得請求子女共同扶養，及原告尚有三名子女均已成年且現仍生存，其配偶
    早已死亡等節，有戶籍謄本附卷為證，復為兩造所不爭執，應認為真正。是原告
    得受死者及其他三名子女扶養，死者應負擔之扶養義務為四分之一。又依八十八
    年內政部統計之臺灣地區簡易生命表平均餘命表所示，七十五歲女性平均餘命為
    十．五七歲，故原告有十．五七年可受扶養，惟原告僅請求十年之扶養費，爰依
    九十年度綜合所得稅扶養親屬寬減額七十歲以上者每人每年十一萬一千元計算，
    再依年別單利百分之五複式單利霍夫曼係數表計算法計算，扣除中間利息，原告
    所得請求之扶養費為二十二萬九千七百二十二元（計算方式：111,000×
    8.00000000（十年之霍夫曼係數）÷4＝229,722，元以下四捨五入）。而原告僅
    請求扶養費十八萬五千元，應予准許。
  (四)慰撫金部分：按不法侵害他人致死者，被害人之父、母、子、女及配偶，雖非財
    產上之損害，亦得請求賠償相當之金額，民法第一百九十四條定有明文。原告為
    死者之母，老年痛失愛子，其精神上遭受極大打擊及痛苦，不言可喻，原告請求
    賠償非財產上損害之慰撫金，自屬有據。查原告為家庭主婦並無工作，名下有土
    地二筆，而被告國中畢業，係車床學徒，月薪約二萬多元，名下並無財產，經兩
    造陳明在卷，並有財政部台灣省中區國稅局歸戶財產查詢清單二份附卷可憑，本
    院斟酌原告老年痛失愛子所受之精神痛苦，及兩造之身分、地位、經濟能力等一
    切情狀，認原告請求一百五十萬元之慰撫金應為適當，故原告請求慰撫金一百五
    十萬元，應予准許。
  (五)綜上所述，原告得請求賠償之金額為醫療費用六千三百一十元、喪葬費四十萬元
    、扶養費十八萬五千元、慰撫金一百五十萬元，共計二百零九萬一千三百一十元
    。惟按損害之發生或擴大，被害人與有過失者，法院得減輕賠償金額或免除之，
    民法第二百十七條第一項定有明文。死者就本件車禍之發生應負百分之四十之過
    失責任，已如前述，依上開說明，應減輕被告賠償金額百分之四十，則被告應賠
    償原告一百二十五萬四千七百八十六元（2,091,310×0.6＝1,254,786，元以下
    四捨五入）。
五、末按強制汽車責任保險法第三十條規定：「保險人依本條規定給付之保險金，視
    為加害人或被保險人損害賠償金額之一部，加害人或被保險人受賠償請求時，得
    扣除之。」本件車禍發生後，原告已獲強制汽車責任保險金一百二十萬元之事實
    ，已為原告所自認，並據原告提出強制汽車責任保險金匯款證明影本一份為證，
    復為被告所不爭執，自可信為真正。揆諸前開說明，原告所受領之一百二十萬強
    制汽車責任保險金應視為加害人或被保險人損害賠償金額之一部分，應自原告所
    請求之賠償範圍內扣除。故原告所得請求賠償之金額，為五萬四千七百八十六元
    。
六、從而，原告依侵權行為之法律關係，請求被告給付五萬四千七百八十六元，及自
    起訴狀繕本送達被告之翌日即九十年三月二日起至清償日止，按年息百分之五計
    算之利息部分，為有理由，應予准許。逾此範圍之請求，於法無據，應予駁回。
七、本件原告勝訴部分，原告陳明願供擔請准宣告假執行，經核於法並無不合，爰酌
    定相當之擔保金額宣告之；至原告敗訴部分，其假執行之聲請，因訴之駁回而失
    所附麗，不予准許。
八、據上論結，本件原告之訴為一部有理由，一部無理由，依民事訴訟法第七十九條
    但書、第三百九十條第二項，判決如主文。
中　　　華　　　民　　　國　　九十一　　年　　　六　　　月　　 十八 　　日
                                臺灣臺中地方法院民事第四庭
~B法　　　官　許秀芬
右為正本，係照原本作成。
如不服本判決，應於判決送達後二十日內，向本院提出上訴狀。
中　　　華　　　民　　　國　　九十一　　年　　　六　　　月　　 十八 　　日
~B法院書記官
